【裁判字號】    98,易,192
【裁判日期】    980731
【裁判案由】    妨害名譽
【裁判全文】
臺灣板橋地方法院刑事判決               98年度易字第192號
公  訴  人  臺灣板橋地方法院檢察署檢察官
被      告  乙○○
上列被告因妨害名譽案件，經檢察官提起公訴（97年度偵字第14
956 號），本院判決如下：
    主  文
乙○○意圖散布於眾，散布文字而指摘足以毀損他人名譽之事，
處拘役伍拾日，如易科罰金，以新台幣壹仟元折算壹日。
    事  實
一、乙○○前為訊浩有限公司（下稱訊浩公司，設於臺北市○○
    區○○路185 號2 樓，負責人為丁○○）所經營之「內蒙古
    小肥羊火鍋（松江店）」之副總經理，嗣於民國97年2 月15
    日離職。緣其離職後仍與訊浩公司存有薪資糾紛，其心有未
    甘，竟基於意圖散布於眾之誹謗單一犯意，於其臺北縣三重
    市○○街46巷3 號之住處，使用電腦上網至不特定人均得觀
    看之雅虎奇摩生活網內之上開火鍋店留言版上，並使用如附
    表一所示之帳號，於如附表一所示之各該時間，接續在該留
    言版內多次張貼如附表一所示之留言，而以在網路上散布上
    開文字之方式，指摘足以毀損上開火鍋店名譽之事，使不特
    定之上網民眾得以點閱見聞。嗣其復承上開誹謗之單一犯意
    ，於97年3 月17日下午2 時4 分許（起訴書誤載為下午1 時
    許），在臺北縣三重市○○路○段206 號老咖啡館三重店之
    2 樓，使用電腦無線上網，並以雅虎奇摩帳號「newsbb5807
    04」之電子郵件信箱（署名為曉卉李），發送主題為「驚爆
    內蒙古小肥羊火鍋經營危機」之電子郵件給工商時報記者姚
    舜等人，該郵件並附加一份標題「大陸餐飲品牌來台，水土
    不符難經營，內蒙古小肥羊火鍋對抗物料上漲壓力傳財務危
    機」，其內記載「... （前揭火鍋店）最近更傳出財務危機
    ，除了大肆發函給協力廠商要求延展票期之外，也對外以支
    票簽名有誤為由回收已經支付給廠商的支票，極有可能在夏
    季來臨前無法繼續在台灣餐飲中經營下去」等情之新聞稿文
    件檔，而接續以發送電子郵件散布上開文字之方式，指摘足
    以毀損上開火鍋店名譽之事。
二、案經訊浩公司訴由內政部警政署刑事警察局移送臺灣板橋地
    方法院檢察署檢察官偵查起訴。
    理  由
壹、證據能力方面：
    按「被告以外之人於審判外之言詞或書面陳述，除法律有規
    定者外，不得作為證據」，刑事訴訟法第159 條第1 項定有
    明文，此即學理上所稱「傳聞證據排除法則」。依上開法律
    規定，傳聞證據原則上固無證據能力，但如法律別有規定者
    ，即例外認有證據能力。又被告以外之人於審判外之陳述，
    雖不符同法第159 條之1 至第159 條之4 之規定，但經當事
    人於審判程序同意作為證據，法院審酌該言詞陳述或書面陳
    述作成時之情況，認為適當者，亦得為證據，此據同法第15
    9 條之5 第1 項規定甚明。鑒於採用傳聞證據排除法則之重
    要理由之一，係因傳聞證據未經當事人之反詰問予以覈實，
    倘當事人願放棄對原供述人之反對詰問時，原則上即可承認
    該傳聞證據之證據能力，而揆諸我國刑事訴訟法第159 條之
    5 之立法理由，除參照前述傳聞證據排除法則之基本法理外
    ，亦參考日本刑事訴訟法第326 條之立法例，查日本刑事審
    判實務之運作，有關檢察官及被告均同意作為證據之傳聞書
    面材料或陳述，可直接援引該國刑事訴訟法第326 條作為傳
    聞例外之法律依據，僅在檢察官與被告不同意之情況下，乃
    須根據其他傳聞例外規定俾以斟酌該等書面材料或陳述是否
    具有證據能力，在當事人間無爭執之案件中，傳聞證據基本
    上均可依據前引規定提出於法院使用。職是之故，我國刑事
    訴訟法第159 條之5 之適用應可作同上之解釋。經查，本件
    判決後開所示之各項證據資料，固均屬被告乙○○以外之人
    於審判外之陳述，皆為傳聞證據，惟被告及公訴檢察官就前
    揭審判外陳述之證據能力，先後於本院準備程序及審判期日
    中均表示同意上開證據資料有證據能力，本院審酌上開證據
    資料製作時之情況，尚查無違法不當及證明力明顯過低之瑕
    疵，亦認為以之作為證據應屬適當，故揆諸前開法律規定與
    說明，爰逕依刑事訴訟法第159 條之5 第1 項規定，認前揭
    證據資料均例外有證據能力。
貳、實體方面：
  一、事實認定部分：
      訊據被告乙○○矢口否認其有何誹謗之犯行，辯稱：我沒
      有上網張貼前揭留言。我是工專電子科肄業，曾修讀電腦
      工程課程，依我的學經歷應知上網留言均有電腦IP位址可
      供追蹤，實無於自己的住處以電腦留言做出妨害訊浩公司
      名譽的可能。況我離職後，自行創業設立魔術盒子餐飲行
      銷公司，並在公司部落格中介紹曾經服務過的企業包含訊
      浩公司，故更無可能誹謗訊浩公司之名譽。其實我於離職
      後也深知訊浩公司財務困難，所以並沒有主動向該公司請
      求支付97年2 月間應領的工資，直到97年6 月才向臺北市
      勞工局提出申訴，並召開協調會。再者，如附表一所示之
      網路留言並未違反奇摩生活家之使用規範，亦未遭網友檢
      舉。事實上在前揭火鍋店之其他網頁中亦曾有網友反應類
      似之留言內容，足以證明前揭火鍋店確實存在部分缺失尚
      待改進。我的租屋處確實有電腦，且可無線上網，但曾多
      次遭不明人士侵入，我也曾向警方報案，我並沒有使用該
      電腦上網為前述留言。另外前揭老咖啡館三重店我有去過
      ，我也有帶筆記型電腦去上網過，但日期我不記得，前揭
      電子郵件也不是我發送的。況且我擔任訊浩公司副總經理
      期間長達10個月，訊浩公司確實面臨財務危機，其間確有
      拖欠廠商貨款、拖欠員工薪資之情事發生云云。經查：
    (一)前揭網路留言部分：
      1.於如附表一所示之時間，確有如附表一所示之文字內容
        張貼於奇摩雅虎生活網內之前揭火鍋店留言版上，此有
        該等網路留言內容列印資料在卷可稽（參見偵查卷第8
        至13頁）；又上述留言乃係分別來自「59.112.227.213
        」、「61 .231.71. 161 」、「218.160.210.173 」之
        IP位址，嗣經向中華電信股份有限公司查詢結果，當時
        以該等IP位址上網之裝機地址，乃均係在被告之臺北縣
        三重市○○街46巷3 號4 樓住處，此亦有中華電信數據
        CRIS查詢單結果檔、雅虎奇摩「公文回覆信箱」以電子
        信箱所寄送之前揭留言者帳號對照等資料（含前揭留言
        發表人、發表時間及IP對照表）附卷為憑（參見偵查卷
        第57、58、65、66、68、69 頁） 。是以上開事實，應
        均堪認屬為真。
      2.被告雖仍以前揭情詞置辯，否認其有以前揭網路留言誹
        謗之犯行云云。惟查，被告之前揭住處僅有其和其妻居
        住，通常只有其會上網，其妻並不會自己上網，此經被
        告於本院審理時供明在卷。故前揭網路留言經查證結果
        ，既係來自被告之前揭住處，合理判斷自係由被告上網
        所張貼無疑。被告雖辯稱其住處前曾多次遭竊，似係辯
        以上開留言亦有可能係遭他人入侵其住處後上網所張貼
        云云。然衡諸一般常情，已誠難想像他人入侵被告住處
        乃係為刻意張貼前揭網路留言，且留言之指摘對象復恰
        好係被告甫離職而與被告有薪資糾紛之前揭火鍋店；更
        遑論行竊之人主要目的既係在竊取財物，渠更無可能在
        行竊之餘猶偷閒上網留言，是被告執此為辯，實與常情
        有悖，自難足取。又被告家中雖係裝設無線上網，理論
        上確有可能遭人在附近他處盜用上網，但此種情形仍屬
        較為不常見之變態情形，既查無其他任何證據可資佐明
        ，亦難執此遽為有利於被告之認定。再者，被告雖否認
        其有此種犯罪動機，且亦不可能愚笨到在自家上網留言
        而遭追查云云。然被告與訊浩公司間確存有薪資糾紛，
        此亦為被告所自承，自難認其毫無犯罪動機可言。至被
        告或雖知悉嗣後有可能經由IP位址而遭追查，但犯罪者
        所以犯罪，有時並非出於極為精細之算計，實際上大部
        分之犯罪往往係在非屬理性之下所為，故被告即便知道
        嗣後檢警有可能經由IP位址追蹤留言者誰屬，亦不代表
        被告即無可能在非理性之情況下冒險嘗試，況由前揭留
        言者刻意使用多個不同帳號名稱之作法以觀，更可見被
        告已有藉此隱藏其真實身分以免遭追查之防範動作，故
        被告以此否認其有上網留言之動機及可能云云，亦委無
        足取。
      3.按刑法上所謂誹謗，乃指行為人意圖散布於眾，而指摘
        或傳述足以毀損他人名譽之具體事件內容之行為。故行
        為人如已指摘足以損害被害人名譽之具體事件內容，而
        非僅止於其個人之價值判斷或主觀之意見評論，即克成
        立誹謗行為。查前揭網路留言內容，均係被告冒以不同
        帳號之人，以文字留言訛稱其曾有親自至前揭火鍋店消
        費，並就前揭火鍋店無論係在環境、食材、烹煮、服務
        態度等各方面，分別指摘其所虛構之足以損害前揭火鍋
        店名譽之具體事件內容，再佐以嘲諷或貶低前揭火鍋店
        之文字，故被告所為網路留言行為，當已該當誹謗之行
        為甚明。至被告雖辯稱在其他網頁中亦曾有網友反應過
        類似內容云云，然此節縱認屬實，亦僅係各該網友之親
        身經歷或其意見評論，或屬於真實或屬於善意評論，自
        不見得成立刑法誹謗罪。但被告前揭網路留言中關於毀
        損前揭火鍋店名譽之具體事件內容，乃係其所憑空虛構
        ，自非真實，且其既惡意虛構事實，自亦難認有何善意
        評論可言，是以被告執此為辯，亦顯無可採。衡以被告
        在前揭留言版留言，其主觀上自可明知不特定人上網後
        均可任意點閱，則其以此留言方式指摘足以毀損前揭火
        鍋店名譽之事，自有散布於眾之意圖甚明。
    (二)前揭發送電子郵件部分：
      1.於97年3 月17日下午2 時4 分許，確有以前揭帳號「ne
        wsbb580704」之郵件信箱（署名為「曉卉李」）寄送附
        帶前揭新聞稿文件檔之電子郵件給工商時報記者姚舜等
        人之事實，除經證人姚舜於偵查中證述在卷外（參見偵
        查卷第106 、107 頁），亦有前揭電子郵件暨新聞稿之
        列印資料附卷可稽（參見偵查卷第7 至9 頁）；又上述
        電子郵件乃係來自「220.134.245.185 」之IP位址，嗣
        經向中華電信股份有限公司查詢結果，當時以該IP位址
        上網之裝機地址，乃係位於臺北縣三重市○○路○段20
        6 號之老咖啡館三重店（該店有1 、2 樓），此亦有中
        華電信數據CRIS查詢單結果檔、雅虎奇摩「公文回覆信
        箱」以電子信箱所寄送之前揭帳號登入時間、上網地點
        等資料附卷為憑（參見偵查卷第53、69頁）。是以上開
        事實，應均堪認屬為真。
      2.被告雖另以前揭情詞置辯，否認其有傳送前揭電子郵件
        誹謗之犯行云云。惟查，證人即味全公司業務專員丙○
        ○於本院審理時固證稱：我於97年3 月17日曾和被告見
        面談論進貨等事宜，見面地點是在臺北市○○○路捷運
        站旁邊的一家甜甜圈店，我們見面的時間大約是下午1
        時15分至30分之間，一直洽談到同日下午2 時30分左右
        結束云云（參見本院卷第100 頁）。是依其所證，被告
        似乎不可能於同日下午2 時4 分許在前揭老咖啡館三重
        店發送前揭郵件。然則，證人即老咖啡館三重店店長黃
        芝宜於警詢、偵查中均證稱：當時我在店內2 樓擔任接
        待人員，我對來過的客人都會記住，會來的一般都知道
        店內有無線上網服務。被告是在97年3 月17日中午12時
        多許來店內，他是第一個客人，他點了一杯義式拿鐵，
        並說他忘記無線上網的密碼，所以我拿了一張店內的名
        片給他，該名片上有店內電話（就是無線上網的密碼）
        ，他就用帶來的筆記型電腦在店裡上網，他坐了幾個小
        時之後才離開，當時店內客人不多，那時候就只有他跟
        我拿上網密碼的名片等語（參見偵查卷第28至31、110
        、111 頁），足見依證人黃芝宜所證，被告於本件發送
        前揭電子郵件當時，確係在老咖啡館三重店內消費並上
        網；且被告於奇摩雅虎之會員帳號為「tonychang0607
        」，此有奇摩雅虎公司以電子郵件回覆之被告會員資料
        1 份在卷為憑（參見偵查卷第72頁），而觀諸卷附被告
        帳號「tonychang0607 」之網路登入資料（參見偵查卷
        第69頁），該帳號確於97年3 月17日中午12時38分許、
        下午1 時59分許、2 時30分許上網，且其上網所用之IP
        位址亦係「220.134.245.185 」，當時以該位址上網之
        裝機地址同係老咖啡館三重店，此同有前揭卷附中華電
        信數據CRIS查詢單結果檔可考。是由上開證據資料互核
        以觀，足見被告於本件發送前揭郵件當時確有在老咖啡
        館消費上網，是以證人丙○○證述被告當時正與其洽談
        業務，容有其記憶上之差錯，自非屬實，當難執為被告
        有利之認定。再者，稽之證人黃芝宜所述於案發當時僅
        有被告向其索取無線上網之密碼，且當時店內客人不多
        ，則當時在該店內上網者自僅被告一人較為合理可信，
        復審諸前揭發送郵件之帳號「newsbb580704」雖非被告
        之帳號，但衡以被告於前述網路留言時亦蓄意假藉其他
        不同帳號以隱藏其真實身分之作為，其倘若再以此種作
        法發送電子郵件，亦無非係其一向之作法，且前揭郵件
        附帶之新聞稿內容所針對之對象亦恰好同係與被告存有
        薪資糾紛之前揭火鍋店，益見發送前揭電子郵件者當係
        被告無疑。況被告倘若非發送該郵件之人，但其事實上
        當時既在老咖啡館三重店消費上網，其大可坦然承認此
        項事實，僅辯稱其確未發送郵件即可。詎其連此情亦猶
        加否認，顯見其對此事心虛之情，更徵前揭電子郵件應
        係其所發送無訛。
      3.查被告所發送之前揭電子郵件中所附加之新聞稿內容中
        載有「... （前揭火鍋店）最近更傳出財務危機，除了
        大肆發函給協力廠商要求延展票期之外，也對外以支票
        簽名有誤為由回收已經支付給廠商的支票，極有可能在
        夏季來臨前無法繼續在台灣餐飲中經營下去」等文字，
        此有前揭卷附電子郵件暨新聞稿之列印資料可按。觀諸
        該等文字，乃係指稱前揭火鍋店有所謂「要求延展票期
        」、「以簽名有誤為由回收已支付之支票」之具體事件
        內容，此種具體事件內容之指摘，當係主張前揭火鍋店
        在財務調度上出現問題，並已波及往來廠商，顯然毀損
        前揭火鍋店之商業信用，進而可能導致前揭火鍋店之營
        運受影響，故當屬誹謗前揭火鍋店之行為無疑。被告雖
        辯稱其於擔任告訴人訊浩公司之副總經理期間，知悉告
        訴人公司確實面臨財務危機，並聲請傳喚證人即104 人
        力銀行之業務人員戊○○到庭為證，資以證明告訴人公
        司確曾以簽名有誤為由欲收回已開出之支票1 張云云。
        惟查，證人戊○○於本院審理時證稱：我們公司和告訴
        人公司是在96年11、12月間簽約的，告訴人公司的黃總
        有開票給我們，後來這2 張支票都如期兌現，其中有1
        張黃總說他的名字寫成簡寫，所以拿回去讓他重新簽名
        ，後來還是有如期兌現等語（參見本院卷第98頁背面、
        第99頁正面）。是依上開證人所述，告訴人公司並無被
        告所稱之「要求延展票期」、「以簽名有誤為由回收已
        支付之支票」之事實。又被告雖於本院審理中復提出「
        小肥羊高層：台北分店經營不佳，擬改變經營策略」、
        「大陸名店登台慘敗，僅小肥羊苦撐」等網路報導資料
        及告訴人訊浩公司自97年8 月7 日起停業1 年之公司基
        本資料查詢影本為佐（參見本院卷第52至57頁），辯稱
        告訴人公司當時確時面臨財務危機云云，然據此或可認
        定告訴人公司確有經營不佳之問題，但不代表被告即可
        因此在無任何確切依據或善加查證之情況下，即虛擬告
        訴人公司有所謂「要求延展票期」、「以簽名有誤為由
        回收已支付之支票」等有礙商業信用之事實，被告執此
        為辯，自不足取。此外被告復未提出其他證據資料資以
        佐明確有其所稱之上開事實，抑或證明其有相當理由確
        信上述情節為真實，其誹謗告訴人公司當具實質惡意無
        疑。衡以被告發送前揭電子郵件給工商時報記者姚舜等
        人，其主觀上自可明知姚舜等人收受該郵件後有可能加
        以報導，則其以此發送郵件方式指摘足以毀損前揭火鍋
        店名譽之事，自亦具有散布於眾之意圖甚明。至被告原
        雖聲請傳喚證人即旭森餐具行業務專員己○○，欲證明
        告訴人公司確有跳票之事實，然經本院傳喚後，該證人
        並未到庭，且其具狀稱無法提供本件案情所需之佐證（
        參見本院卷第95頁），而被告亦當庭陳明捨棄傳喚（參
        見本院卷第98頁正面），本院爰未再予傳喚，併此敘明
        。
    (三)綜上所述，足認被告確有以網路文字留言及發送電子郵件
      之方式，指摘足以毀損前揭火鍋店之事，其所辯復無足取
      ，是以本件事證已臻明確，被告之犯行應堪認定。
  二、論罪科刑部分：
    (一)被告以網路文字留言及發送電子郵件之方式，指摘足以毀
      損告訴人訊浩公司名譽之事，核其所為，係犯刑法第310
      條第2 項之加重誹謗罪。被告為圖誹謗告訴人公司，先後
      於密接時地上網留言及發送電子郵件，顯係基於誹謗之單
      一犯意之下所為之數個舉動，屬於接續多次之單一誹謗犯
      行，為接續犯，應論以包括一罪。
    (二)本院審酌被告縱與告訴人公司間存有薪資糾紛，且或因其
      離職而對告訴人公司不滿，亦應依循合法之方式處理，詎
      被告不思此為，反而在前揭火鍋店之網路留言版上虛構不
      實內容，且發送毀損誹謗告訴人公司商業信用之電子郵件
      ，使不特定人得以見聞，或使收受郵件之記者可能加以報
      導，影響告訴人公司之商譽及營運，自屬可議，嗣被告於
      本院審理時猶飾詞圖卸其責，其所為自應受有相當程度之
      刑事非難；惟另考量被告雖仍未與告訴人公司和解或對之
      有所賠償，但此實係因雙方在賠償金額方面無法達成共識
      所致，兼衡被告之犯罪動機、目的、手法、素行紀錄、智
      識程度及其家庭經濟狀況等一切情狀，酌情量處如主文所
      示之刑，並諭知易科罰金之折算標準，以資懲儆。至被告
      雖係使用電腦上網為本件留言及發送電子郵件，惟其所使
      用之電腦並未扣案，該電腦是否屬於被告所有，已難認定
      ，自無從併予宣告沒收；況該電腦既未扣案，為免本件將
      來確定後執行上之困擾，本院亦認不宜宣告沒收，併此敘
      明。
  三、不另為無罪諭知部分：
    (一)公訴意旨復以：被告除於網路張貼如附表一所示之前揭誹
      謗留言外，另有在前揭留言版內張貼如附表二所示足以使
      前揭火鍋店名譽受損之留言。因認被告此部分亦涉有刑法
      第310 條第2 項之加重誹謗罪嫌，且與前開論罪科刑部分
      具有接續犯之實質上一罪關係。
    (二)經查，依公訴意旨所指，如附表二所示之留言，其上網地
      點乃係在「臺北縣三重市○○路○段210 號2 樓」、「臺
      北市文山區○○○路○段176 巷19號4 樓」、「臺北縣三
      重市○○路○段111 號」，並非被告之住處，被告亦否認
      該等地址與其有何關聯。嗣經本院函請臺北縣政府警察局
      三重分局、臺北市政府警察局文山第二分局派員查訪結果
      ，上開「臺北縣三重市○○路○段210 號2 樓」目前無人
      居住，該址前為舞墨刺青店，已搬離約3 個月，上開「臺
      北縣三重市○○路○段111 號」則為星期天休閒會館（網
      咖店），另「臺北市文山區○○○路○段176 巷19號4 樓
      」則為「台大庭閣」之集合式住宅，現居戶為甲○○（函
      覆稱周淑「華」為誤載），此有臺北縣政府警察局三重分
      局98年6 月9 日北縣警重刑字第0980026954號函、臺北市
      政府警察局文山第二分局98年6 月11日北市警文二分戶字
      第09830911300 號函暨本院辦理刑事案件電話紀錄查詢表
      各1 份在卷可稽（參見本院卷第112 、115 、116 頁）。
      可知上開地址除甲○○所居住之私人住宅外，其餘二址乃
      係舞墨刺青店、網咖店，均為公眾得自由出入之場所，則
      在該址上網留言者是否確為被告，自應有其他積極證據資
      以佐明，當不得僅因有此相類之留言，即遽認係屬被告所
      張貼；另證人甲○○於本院審理時則到庭證稱：我不認識
      被告，被告也沒有來過我家，我家有裝設無線上網，但都
      是小孩在使用等語（參見本院卷第133 頁背面、第134 頁
      正面），可知於甲○○居住乙址上網留言者，亦顯非被告
      。至警方移送書雖載稱被告係盜用上開各址無設定密碼之
      無線網路上網云云，然就此並未提出任何證據資料以實其
      說，自亦難單憑此項記載，即率爾認定如附表二所示留言
      確係被告上網所張貼，其理自屬灼然。
    (三)綜上所述，復查無其他積極證據足資證明如附表二所示之
      網路留言確係被告所張貼，本應為此部分無罪之判決，惟
      檢察官認此部分與前開論罪科刑部分有接續犯之實質上一
      罪關係，爰就此部分不另為無罪之諭知。
據上論斷，應依刑事訴訟法第299 條第1 項前段，刑法第310 條
第2 項、第41條第1 項前段，刑法施行法第1 條之1 第1 項、第
2 項前段，判決如主文。
本案經檢察官黃筵銘到庭執行職務。
中    華    民    國    98    年    7     月    31    日
                  刑事第七庭    法  官  陳信旗
┌─────────────────────────────────────────┐
│附表一                                                                            │
├──┬─────┬───────┬──────┬─────────────────┤
│編號│留言時間  │上網地點      │使用帳號    │留言內容                          │
├──┼─────┼───────┼──────┼─────────────────┤
│一  │民國97年3 │臺北縣三重市永│beta790421  │... 我現在才知道原來我也被騙了，我│
│    │月13日晚上│福街46巷3 號4 │            │們也是只用了幾盤肉，現場可以選的菜│
│    │7 時10分許│樓（即被告住處│            │色真是少之又少，蛤蜊沒了，等了快30│
│    │          │）            │            │分鐘才補，最後我是吃湯和飲料到飽的│
│    │          │              │            │，我是外縣市來這玩的，會來吃的原因│
│    │          │              │            │是想說大陸地區之名連鎖的應該不會太│
│    │          │              │            │爛，結果，我真的很失望，結帳時，櫃│
│    │          │              │            │檯小姐讓我們等了快5 分，因為她在講│
│    │          │              │            │電話...                           │
├──┼─────┼───────┼──────┼─────────────────┤
│二  │97年3 月13│同上          │tango5434   │天花板掉漆嚴重，桌面又髒，食材噁心│
│    │日晚上7 時│              │            │，湯頭鹹，魚又爛，豬肉片又肥，麻辣│
│    │17分許    │              │            │火鍋的顏色像加色素，很噁，很油膩，│
│    │          │              │            │跑兩天廁所，死也再也不去，冰淇淋被│
│    │          │              │            │挖的噁心ㄌ，廁所像剛過颱風，環境很│
│    │          │              │            │亂，貴又划不來，桂花茶的味道很淡也│
│    │          │              │            │很有冰箱味，茶因該放很久了，如果有│
│    │          │              │            │100 分給我給分，0.1也拿不到。     │
├──┼─────┼───────┼──────┼─────────────────┤
│三  │97年3 月13│同上          │zzcve520    │強烈建議在他倒店前去吃一次！！不然│
│    │日晚上7 時│              │            │以後愈不到這麼誇張的店啟不是太可惜│
│    │25分許    │              │            │！！！非常可怕的一家店～本來以為香│
│    │          │              │            │港的小肥羊生意那麼好台北應該一樣吧│
│    │          │              │            │，上星期三跟我男友兩人很高興的去台│
│    │          │              │            │北就是為了吃小肥羊結果大傻眼！！！│
│    │          │              │            │電話訂位時我還竊喜真幸運～在星期三│
│    │          │              │            │中午一點竟然有位置，結果我們到時加│
│    │          │              │            │我們也才三桌～到我們離開兩點多～整│
│    │          │              │            │個餐廳共四桌客人，不管再哪方面～食│
│    │          │              │            │材（是我吃過的吃到飽火鍋店最差的！│
│    │          │              │            │湯底呢～點了你就知道什麼是胸口碎大│
│    │          │              │            │石的感覺！狠心痛又悶到爆～海鮮也是│
│    │          │              │            │爛頭蝦跟臭臭扇貝...） ～環境裝潢一│
│    │          │              │            │點特色都沒有～服務人員面無表情～價│
│    │          │              │            │格硬是比人家貴～都令人想哭想哭～  │
├──┼─────┼───────┼──────┼─────────────────┤
│四  │97年3 月13│同上          │ada450621   │昨天去吃的，上菜速度超慢，肉片更是│
│    │日晚上7 時│              │            │誇張，等了快半個小時肉片都一直沒來│
│    │34分許    │              │            │，最後送來的還不是我們點的上錯好幾│
│    │          │              │            │次，不過我跟我朋友也都懶得等，有肉│
│    │          │              │            │上來就趕快涮來吃了，好幾次涮到沒肉│
│    │          │              │            │片吃，菜實在上太慢!               │
├──┼─────┼───────┼──────┼─────────────────┤
│五  │97年3 月14│同上          │mongolia5367│1.食材不新鮮                      │
│    │日下午4 時│              │8           │2.火鍋用菜類/金針菇沒洗乾淨       │
│    │28分許    │              │            │3.吃到飽的牛肉一下鍋馬上縮到比一塊│
│    │          │              │            │  錢還小                          │
│    │          │              │            │4.服務態度超差，第2 盤肉點了3 次等│
│    │          │              │            │  了10分鐘還沒上，第3 盤肉等了快30│
│    │          │              │            │  分鐘...還沒上，我就走人了       │
│    │          │              │            │5.大部分食材沒了也不補，海鮮吃到飽│
│    │          │              │            │  的才沒幾樣                      │
│    │          │              │            │6.用餐環境感覺很差，要結帳時也等了│
│    │          │              │            │  快5分鐘（結帳人員不見了）       │
├──┼─────┼───────┼──────┼─────────────────┤
│六  │97年3 月14│同上          │gigiwu6688  │食材不新鮮加上需要服務時找不到員工│
│    │日下午4 時│              │            │，環境也太吵雜，吃起來很不滿意又貴│
│    │39分許    │              │            │                                  │
├──┼─────┼───────┼──────┼─────────────────┤
│七  │97年3 月16│同上          │romans4466  │很糟，湯頭很鹹（自己還加水稀釋）海│
│    │日凌晨1 時│              │            │鮮很少也不新鮮，桌椅很髒，地板有夠│
│    │33分許    │              │            │黏，點了肉片卻一直不來，最後問了卻│
│    │          │              │            │說服務生忘了點單，最糟的是這樣的品│
│    │          │              │            │質要530 10﹪吃了一小時後就認賠走人│
├──┼─────┼───────┼──────┼─────────────────┤
│八  │97年3 月16│同上          │jaky0000000 │有點貴，東西選擇不多，周五的晚餐時│
│    │日凌晨1 時│              │            │間去吃，在很少的海鮮選擇中，蝦子竟│
│    │44分許    │              │            │然賣完了，擱再來指數0             │
└──┴─────┴───────┴──────┴─────────────────┘
┌────────────────────────────────────────┐
│附表二                                                                          │
├──┬──────┬────────┬──────┬──────────────┤
│編號│留言時間    │上網地點        │使用帳號    │留言內容                    │
├──┼──────┼────────┼──────┼──────────────┤
│一  │97年3月1日  │臺北縣三重市三和│lucy99023   │鍋底很油膩吃了以後很不舒服..│
│    │            │路2段210號2樓   │            │自助區的東西很不新鮮，尤其冷│
│    │            │                │            │凍海鮮根本不能吃            │
├──┼──────┼────────┼──────┼──────────────┤
│二  │97年3月1日  │臺北縣三重市三和│attlike456  │感覺海鮮類的東西很糟糕，而且│
│    │            │路2段210號2樓   │            │那種湯頭很嫌對身體健康並不好│
├──┼──────┼────────┼──────┼──────────────┤
│三  │97年3月3日  │臺北市文山區羅斯│erp889653   │不知道是不是物價上漲的原因，│
│    │            │福路5段176巷19號│            │很多食材都不見了，甜點也少了│
│    │            │4樓             │            │很多，小心客人跑光了！      │
├──┼──────┼────────┼──────┼──────────────┤
│四  │97年3月13日 │臺北縣三重市力行│alu0000000  │它的湯頭鹹到不行是一大敗筆，│
│    │            │路2段111號      │            │冰淇淋太瞎了！              │
├──┼──────┼────────┼──────┼──────────────┤
│五  │97年3月13日 │臺北縣三重市力行│momoka98321 │價格高，菜少到不行，花了四百│
│    │            │路2段111號      │            │元，不如我去吃個別的東西，貴│
│    │            │                │            │死                          │
├──┼──────┼────────┼──────┼──────────────┤
│六  │97年3月13日 │臺北縣三重市力行│jazz52841   │麻辣鍋：不辣也不麻，差啊！非│
│    │            │路2段111號      │            │常油！吃了很膩！這麼貴的價格│
│    │            │                │            │，對愛吃麻辣鍋的人來說，殘忍│
│    │            │                │            │點！                        │
├──┼──────┼────────┼──────┼──────────────┤
│七  │97年3月13日 │臺北縣三重市力行│op5287op23  │東西不好吃真的沒有關係，但是│
│    │            │路2段111號      │            │服務爛真的沒有辦法接受，大家│
│    │            │                │            │看你們服務生的臉色就算啦！  │
└──┴──────┴────────┴──────┴──────────────┘
以上為正本證明與原本無異。
如不服本判決，應於判決送達後10日內敘明上訴理由，向本院提
出上訴狀 (應附繕本) ，上訴於臺灣高等法院。其未敘述上訴理
由者，應於上訴期間屆滿後20日內向本院補提理由書，「切勿逕
送上級法院」。
                                書記官  陳昭綾
中    華    民    國    98    年    7     月    31    日
附錄本判決論罪科刑之法條：
刑法第310 條
    意圖散布於眾，而指摘或傳述足以毀損他人名譽之事者，為
    誹謗罪，處一年以下有期徒刑、拘役或五百元以下罰金。
    散布文字、圖畫犯前項之罪者，處二年以下有期徒刑、拘役
    或一千元以下罰金。
    對於所誹謗之事，能證明其為真實者，不罰。但涉於私德而
    與公共利益無關者，不在此限。


司法院資訊處製作；財團法人民間司法改革基金會備份。
